臺灣高等法院交通事件裁定　　　　　　 94年度交抗字第435號
抗　告　人
即受處分人　萬鈺通運股份有限公司
代　表　人　甲○○
上列抗告人因違反道路交通管理處罰條例案件，不服臺灣桃園地
方法院九十四年度交聲字第一○九號，中華民國九十四年五月十
八日所為裁定（原處分案號：宜蘭縣政府警察局舉發違反道路交
通管理事件通知單宜警交字第ＱＡ0000000號），提起抗
告，本院裁定如下：
    主  文
原裁定撤銷，發回臺灣桃園地方法院。
    理  由
一、抗告人即受處分人抗告意旨略以：
（一）按曳引車係指專供牽引其他車輛之汽車，半拖車係指具有
      後輪，其前端附掛於曳引車第五輪之拖車。查本件抗告人
      所有之六五—ＪＦ號半拖車車體並無動力，需由曳引車連
      結拖曳始得行動，而半拖車、曳引車不僅分屬不同車種，
      各有登領號牌使用，半拖車既屬無動力之車種，自無駕駛
      員，則應如何提報駕駛人？舉發警方應提供真正之違規駕
      駛人才是。
（二）半拖車與曳引車應視為一體之情形，係指發生肇事，半拖
      車如有損壞或是傷及他人之時，惟行為人仍屬曳引車，仍
      應由曳引車車主負責賠償責任。本件違規係舉發員警舉證
      不當，曳引車才是真正違規超速車輛，若警方採用前置拍
      照，必不致衍生本案，此乃舉發警員舉證不當所致。
二、經查，本件超速違規係由原舉發機關即宜蘭縣政府警察局交
    通警察隊照相逕行舉發，並據以於九十三年十月二十一日填
    製宜警交字第ＱＡ0000000號舉發違反道路交通管理
    事件通知單送達抗告人，通知單上並載明應到案日期為九十
    三年十一月二十日前。嗣抗告人遲至九十三年十一月三十日
    始向原處分機關提出申訴，但未告知本件違規曳引車之車號
    或駕駛人年籍等資料之事實，有前開舉發違規通知單及異議
    人陳述單附卷可考，且為抗告人所不否認。而「汽車駕駛人
    ，行車速度，超過規定之最高時速，處新臺幣一千二百元以
    上二千四百元以下罰鍰」，道路交通管理處罰條例第四十條
    第一項訂有明文。汽車駕駛人之違規行為經以科學儀器取得
    證據，且當場不能或不宜攔截製單舉發者，得對汽車所有人
    逕行舉發處罰，道路交通管理處罰條例第七條之二第一項第
    六款，亦有明文。違反道路交通管理事件統一裁罰基準及處
    理細則第二十四條並規定：「逕行舉發違反道路交通管理事
    件，經汽車所有人依通知單之應到案日期前到案，並告知違
    規駕駛人姓名、址者，處罰機關應即另行通知違規駕駛人到
    案依法處理；逾應到案日期，處罰機關應依本條例第八十五
    條第三項規定處罰該汽車所有人」。依上所述，可知舉發機
    關對於汽車駕駛人之超速違規，經以照片取得證據者，得對
    汽車所有人逕行舉發；汽車所有人若於應到案日期前告知違
    規駕駛人身分者，處罰機關應即另行通知違規駕駛人到案依
    法處理，若逾應到案日期，處罰機關可依法處罰該汽車所有
    人。然上開應處罰之對象係「汽車」所有人，或「汽車」駕
    駛人。若不屬道路交通管理處罰條例所定義之汽車者，是否
    仍得以之為處罰對象，似有疑義。
三、查公路法第二條定義之「汽車」係指非依軌道或電力架設，
    而以原動機行駛之車輛。道路交通安全規則第二條亦定義「
    汽車」為：在道路上不依軌道或電力架線而以原動機行駛之
    車輛（包括機器腳踏車）。簡言之，汽車須有自己之動力並
    據以行駛於道路上。惟本案被處罰者係「半拖車」，所謂半
    拖車，依道路交通安全規則第二條第一項第十款之規定，係
    指具有後輪，其前端附掛於曳引車第五輪之拖車。而所謂曳
    引車，則專指供牽引其他車輛之汽車，道路交通安全規則第
    二條第一項第八款，亦有明文。亦即本案之半拖車並無動力
    ，須附掛於曳引車始能行駛於道路上。果如此，本案之「半
    拖車」是否即係「汽車」？是否係道路交通管理處罰條例所
    處罰之對象？「半拖車」雖有獨立之牌照、號牌，相關公路
    法規並將之視為「汽車」管理，例如須接受檢驗。然公路法
    規或汽車監理機關將「半拖車」視為「汽車」管理，是否即
    可推認「半拖車」亦係「汽車」之一種，並得作為道路交通
    管理處罰條例之處罰之客體，實尚有疑義。舉發機關或汽車
    監理機關是否得以逕行舉發（照相）超速之方式多由車輛之
    後方為之，若不課以「半拖車」所有人告知曳引車之車號之
    義務，將使「半拖車」所有人有倖進之心，並使「曳引車」
    得肆無忌憚超速，將妨害交通程序為由，逕對「半拖車」之
    所有人處罰，似有疑義。
四、綜上所述，本案之半拖車否屬「汽車」？是否為道路交通管
    理處罰條例之規範對象，尚有疑問，原審法院就抗告人此部
    分之異議對此並未說明，逕以抗告人係汽車之所有人，未依
    限到案告知駕駛人為由，駁回抗告人之異議，似嫌率斷。抗
    告人抗告指摘及此，難謂全無理由，自應由本院將原裁定撤
    銷發回原審法院，另為妥適之處理。
據上論斷，應依道路交通案件處理辦法第二十六條，刑事訴訟法
第四百十三條前段，裁定如主文。
中　　華　　民　　國　　94　　年　　7 　　月　　8 　　日
                  交通法庭審判長法　官　吳啟民
　　　　　　　　　　　　　　　　法  官　蘇隆惠
　　　　　　　　　　　　　　　　法  官　林瑞斌
以上正本證明與原本無異。
不得再抗告。
                                書記官　陳思云
中　　華　　民　　國　　94　　年　　7 　　月　　8 　　日
